臺灣嘉義地方法院民事判決　　　　　　　 92年度訴字第286號
原　　　告　臺灣化學纖維股份有限公司
法定代理人　甲○○
訴訟代理人　庚○○
　　　　　　乙○○
　　　　　　丁○○
原　　　告　己○○
被　　　告　戊○○
　　　　　　加昌貨運股份有限公司
上列一人
法定代理人　丙○○　　住同上
上列當事間請求損害賠償事件，於民國94年12月27日經言詞辯論
終結，本院判決如下：
    主  文
被告應連帶給付原告臺灣化學纖維股份有限公司新臺幣貳萬壹仟
陸佰柒拾捌元、連帶給付原告己○○新臺幣壹仟壹佰壹拾肆元，
及均自民國九十二年三月十九日起至清償日止，按週年利率百分
之五計算之利息。
原告其餘之訴駁回。
訴訟費用由被告連帶負擔十分之一，餘由原告負擔。
本判決第一項得假執行，但被告如於執行標的物拍定、變賣或物
之交付前，各以新臺幣貳萬壹仟陸佰柒拾捌元、新臺幣壹仟壹佰
壹拾肆元預供擔保，免為假執行。
原告其餘假執行之聲請駁回。
    事實及理由
壹、按訴狀送達後，原告不得將原訴變更或追加他訴，但擴張或
    減縮應受判決事項之聲明者，不在此限，民事訴訟法第255
    條第1項第3款定有明文。本件原告臺灣化學纖維股份有限公
    司（下稱臺化公司）於起訴時，原聲明請求新臺幣（下同）
    1,246,150元；原告戊○○請求3,115元，嗣於訴狀送達後，
    原告臺化公司擴張請求聲明金額為2,302,243元，原告戊○
    ○則減縮為2,785元，均與首揭法條規定相符，應為合法，
    核先敘明。
貳、原告起訴主張：被告戊○○係受僱於被告加昌貨運股份有限
    公司（下稱加昌公司），擔任駕駛貨車工作，於民國90年3
    月14日凌晨2時35分許，駕駛車號NJ-520號大貨車，沿國道
    一號高速公路由北向南行駛，於行經南下252.96公里時，本
    應注意前車狀況，並隨時採取必要措施，竟疏未注意及此，
    追撞同向行駛在前由原告己○○駕駛、原告臺化公司所有之
    油罐車，除致原告己○○因而受有頭部外傷、併腦震盪之傷
    害外，前開油罐車之曳引車車體、槽車車體部分亦均嚴重受
    損。被告戊○○自應負侵權行為損害賠償責任，而被告加昌
    公司與加均公司為被告戊○○之僱用人，依民法第188條規
    定，應與被告戊○○負連帶賠償之責。原告請求之項目及金
    額如下：（一）原告臺化公司因油罐車遭被告戊○○駕車追
    撞，受損嚴重且無法行駛，支出拖吊費27,300元、曳引車修
    理費440,884元、槽車修理費56,862元，並因油罐車送修，
    另僱用外車及司機使用，因此遭受營業損失1,777,197元，
    以上合計為2,302,243元。（二）原告己○○部分，因本件
    車禍受傷，支出醫藥費2,785元。為此，依侵權行為之法律
    關係，訴請判決被告連帶給付原告臺化公司2,302,243元、
    連帶給付原告己○○2,785元，並均自起訴狀繕本送達翌日
    起至清償日止按週年利率百分之五計算之利息，並陳明願供
    擔保，請求宣告假執行。
參、被告均聲明：（一）請求駁回原告之訴，（二）願供擔保，
    請求免為假執行之宣告。其答辯理由如下：
一、被告戊○○方面：原告己○○所駕駛之油罐車於本件事故前
    已擦撞國道一號高速公路南下252.110公里處內側護欄，而
    造成曳引車車體故障（左前車頭保險桿擦撞凹損，並導致引
    擎室外之油管受撞漏油，再因沒有機油而使連桿將引擎體撞
    破），因而行車時速快慢不一，本應將車開往路肩，並亮警
    示號誌燈，卻仍將油罐車駛至外側車道，致被告戊○○見狀
    煞車不及而追撞油罐車之車尾（槽車部分）。原告己○○於
    事故發生後，尚且駕車逃逸達1公里之遠，嗣因前述曳引車
    車體故障無法行駛，方將車停於路肩。原告臺化公司因此之
    拖吊費用，以及修理曳引車之費用，均與被告碰撞其槽車車
    體無因果關係，不應要求被告支付。另原告請求槽車修理費
    用過高，應計算折舊。就原告所請求車輛於修理期間停駛之
    營業損失方面，原告並未提出相當證據以實其說，且油罐車
    發生故障停駛並非被告撞擊其車尾所導致，不應由被告負擔
    此部分之損害賠償責任。
二、被告加昌公司部分：被告戊○○對本件事故之發生並無過失
    可言。且縱令被告戊○○應負侵權行為損害賠償責任，因被
    告戊○○係以其自己之車靠行在被告加昌公司，被告加昌公
    司對被告戊○○並無選任關係，且被告戊○○執行職務亦不
    受被告加昌公司之監督，被告加昌公司自無須依民法第188
    條所定負連帶賠償責任。
參、本院之判斷：
    原告主張被告戊○○所駕駛之大貨車，於上揭時、地追撞原
    告己○○所駕駛之系爭油罐車，以及油罐車之槽車車體因此
    受損等事實，均為兩造所不爭，並經本院調閱本院91年度交
    易字第59號、臺灣高等法院臺南分院91年度交上易字第657
    號刑事卷宗查明，應堪信為真實。惟原告主張被告戊○○就
    事故之發生應負完全過失責任，而因本件事故，造成原告己
    ○○身體受傷，支出醫藥費3,115元，系爭油罐車之曳引車
    體亦受毀損，致無法行駛，原告臺化公司支出前述拖吊費、
    修理費、及受有營業損失，被告應負連帶賠償責任等情，則
    為被告所否認，並以前詞置辯，是本件爭點在於：（一）被
    告戊○○應否負侵權行為責任；（二）原告臺化公司、己○
    ○所受損害金額之認定；（三）原告是否與有過失；（四）
    被告加昌公司是否須與被告戊○○負連帶賠償之責。經查：
一、被告戊○○應否負侵權行為責任部分：
（一）本件事故發生前，原告己○○駕駛油罐車行駛於國道一號
      高速公路南下車道上，被告戊○○則駕駛大貨車行使其後
      。原告主張因被告戊○○駕車撞擊油罐車，導致油罐車故
      障等情，為被告所否認，被告戊○○並辯稱：系爭油罐車
      於本件事故前已擦撞國道一號高速公路南下252.110公里
      處內側護欄，而造成曳引車車體故障（左前車頭保險桿擦
      撞凹損，並導致引擎室外之油管受撞漏油，再因沒有機油
      而使連桿將引擎體撞破），因而行車時速快慢不一等語。
      經查，依原告己○○所駕駛油罐車之行車記錄顯示（詳臺
      灣嘉義地方法院檢察署90年偵字第7299號卷第13頁），其
      於3月14日凌晨2時35分許呈停止之狀態，而在此前約5分
      鐘，亦呈停止之狀態。而之前當天凌晨0時30分至1時45分
      許，油罐車亦有開開停停之情形，此有行車記錄顯示可憑
      。則依前開行車記錄可知，原告己○○所駕駛之油罐車於
      本件車禍發生前已經故障，其後再為被告戊○○所駕駛之
      貨車所撞及，被告前揭所辯，應值採信。
（二）按汽車、機車或其他非依軌道行駛之動力車輛，在使用中
      加損害於他人者，駕駛人應賠償因此所生之損害，民法第
      191條之2定有明文。又按汽車在同一車道行駛時，除擬超
      越前車外，後車與前車之間應保持隨時可以煞停之距離；
      汽車行駛時，駕駛人應注意車前狀況及兩車併行之間隔，
      並隨時採取必要之安全措施，亦為道路交通安全規則第94
      條第1項、第3項所明定。本件於車禍發生前，原告己○○
      所駕油罐車已因擦撞內側護欄，導致左前車角保險桿凹損
      ，並導致引擎室外之油管受撞漏油、時速不定等情，固如
      前述，然被告戊○○駕駛大貨車行駛在後，倘遵守前述交
      通安全規則，保持隨時可以煞停之距離，即不致仍追撞系
      爭油罐車之車尾。本件車禍經送臺灣省車輛行車事故覆議
      鑑定委員會鑑定結果，亦認定原告己○○於夜間駕駛之油
      罐車故障未即時駛離，移置路肩無防礙交通之處，且未於
      車後設置警示措施，而被告戊○○駕駛大貨車擬超越前車
      變換車道時，於夜間駕駛大貨車，未充分注意車前狀況，
      並即時採取安全措施，同為肇事原因，此有該委員會覆議
      意見書存卷可按（詳本審卷一第29頁）。是被告戊○○對
      於車禍之發生，自有過失，依民法第191條之2規定，應對
      原告負侵權行為損害賠償之責。
二、被告加昌公司須否負僱用人責任部分：
    按受僱人因執行職務，不法侵害他人之權利者，由僱用人與
    行為人負連帶賠償責任，民法第188條第1項定有明文。該條
    所謂受僱人，並非僅限於僱用契約所稱之受僱人，凡客觀上
    被他人使用為之服勞務而受其監督者均係受僱人，最高法院
    57年臺上字第1663號判例可資參照。又目前在臺灣經營交通
    事業之人，接受他人靠行（出資人以該經營人之名義購買車
    輛，並以該經營人名義參加營運），而向該靠行人（出資人
    ）收取費用，以資營運者，該靠行之車輛，在外觀上既屬經
    營人所有，從外觀上判斷，該車輛之司機係為該經營人服勞
    務，自應認該司機係受該經營人僱用，而使該經營人負僱用
    人之責任，以保護交易之安全。查系爭大貨車為被告戊○○
    靠行於被告加昌公司之事實，為被告戊○○、加昌公司所自
    認，有汽車貨運業接收個別經營者（寄行）委託服務契約書
    可稽（詳本審卷二第75頁）。依前揭法條規定及說明，應認
    客觀上被告戊○○係為加昌公司使用為之服勞務並受加昌公
    司監督、管理，而為加昌公司之受僱人，是被告加昌公司對
    於被告戊○○本件肇事，仍應負僱用人之責任，而與被告戊
    ○○負連帶賠償之責。
三、原告所受損害額之認定部分：
    本件被告戊○○對於車禍之發生有過失，應負侵權行為損害
    賠償責任，已如前述，原告依民法第191條之2、第188條第1
    項規定，自得請求被告戊○○、加昌公司連帶賠償因此所受
    之損害。爰就原告請求項目及金額審酌如下：
（一）原告臺化公司請求拖吊費用部分：原告臺化公司主張其拖
      吊系爭油罐車，支出26,000元，固據提出統一發票為證，
      然原告己○○所駕駛之油罐車因事故前已擦撞國道一號高
      速公路南下252.11 0公里處內側護欄，而導致漏油、引擎
      體破裂，於行駛至254.100公里處時，停於路肩，其後才
      發生戊○○駕車追撞油罐車等事實，既如前述，依前揭油
      罐車車體受損程度，原告己○○已無從繼續將油罐車駛離
      高速公路，則雖於油罐車擦撞內側護欄後，被告戊○○復
      自後追撞油罐車之車尾，造成油罐車槽車車體部分受損，
      然油罐車無法駛離高速公路之事實既已發生，原告臺化公
      司本須支付拖吊費用將油罐車拖吊送修，被告辯稱該拖吊
      費用之損害與本件車禍無關等語，自堪採信。從而原告請
      求被告戊○○及加昌公司連帶賠償拖吊費用，洵屬無據。
（二）原告臺化公司請求修理費用部分：
   1、曳引車修理費用部分：原告臺化公司主張因系爭車禍，造
      成曳引車車體受損，支出修理費用440,884元等情，固據
      提出車損照片、統一發票、估價單及結帳清單等件為證，
      但本件油罐車曳引車車體於車禍前已因擦撞護欄而受損，
      其後被告戊○○所駕貨車始追撞油罐車之槽車部分，既如
      前述，原告臺化公司迄於言詞辯論終結前，復未能提出其
      曳引車確係遭被告戊○○撞擊以致受損之積極事證，則原
      告請求被告戊○○及加昌公司連帶賠償曳引車修理費用，
      即嫌無據。
    2.槽車修理費用部分：按不法毀損他人之物者，被害人得請
      求賠償其物因毀損所減少之價額，民法第196條定有明文
      ，所謂請求賠償物因毀損所減少之價額，得以修復費用為
      估定之標準，但以必要者為限，如修理材料以新品換舊品
      ，應予折舊。原告臺化公司主張其油罐車之槽車車體因被
      告戊○○駕車追撞而導致受損，以及為此支出修理費56,8
      62元等事實，業據提出證明書為證（詳本審卷一第320頁
      ），並為兩造所不爭，應堪信為真實。則依前述法條規定
      ，原告臺化公司請求被告戊○○及加昌公司賠償槽車必要
      修復費用，應屬有據。查原告臺化公司支出槽車修理費用
      為工資45,811元、材料費用11,051元等事實，有兩造不爭
      執真正之修理明細表在卷可按。而該槽車為73年間出廠，
      此有行車執照1紙可憑（詳本審卷一第16頁），至本件損
      害事實發生之90年3月14日已使用逾12年，該材料費用部
      分既係以新零件更換被撞之舊零件，參照前開說明，自應
      將折舊部分予以扣除。而依行政院所頒「固定資產耐用年
      數表」及「固定資產折舊率表」之規定，槽車之耐用年數
      為5年，依定率遞減法，每年折舊369/1000。依此計算，
      系爭槽車修復費用中零件更新部分，扣除5年之折舊後，
      應為1,105元（計算方式詳如附表），連同工資費用45,81
      1 元，本件必要之修復費用應為46,916元。原告臺化公司
      所得請求賠償之金額，即以前開範圍為限。
（三）原告臺化公司請求營業損失部分：
   1、原告請求曳引車受損所受營業損失部分：原告主張因系
      爭車禍致油罐車之曳引車車體受損，自事故發生之90年3
      月14日起至同年8月6日修復完竣共計145日，依社會慣例
      ，租用外車須連同司機一齊雇用，以雇用外車之司機每日
      工作時數8小時，往返彰化、高雄單程之單價以每公噸360
      元，每日往返彰化、高雄一次計算，則原告臺化公司共損
      失721,197元云云，然為被告所否認。姑不論原告所舉曳
      引車供營業使用所得營收，以及僱用外車及司機等費用是
      否屬實，查本件曳引車體之受毀損並非因被告戊○○撞擊
      油罐車所致，已如前述，原告因曳引車車體受損而遭受營
      收及僱用外車、司機等損失，自不得向被告請求賠償。
   2、原告請求因槽車受損所受營業損失部分：本件因被告戊○
      ○撞擊油罐車車尾，致槽車車體受損送修之事實，為兩造
      所不爭，則槽車送修期間原告臺化公司所受營業損失，自
      得向被告戊○○、加昌公司請求連帶賠償。原告主張槽車
      之使用往返彰化、新港每趟次平均需4.3小時，每日以24
      小時計算，至多可往返5次，而每次單程運費皆為4,000元
      等情，為兩造所不爭，並據原告提出索賠明細表及發票
      憑證為證，可堪採信。至原告主張槽車修理期間10日之事
      實，雖為被告所否認。查然槽車前揭送修自94年3月14日
      至94年4月26日，有群翔工業股份有限公司出具之證明書
      在卷可查（詳本審卷一第320頁），則原告請求槽車送修
      10日之營業損失，應屬正當。而以每日槽車至多可往返5
      次之狀況，原告請求上開10日送修期間以僅14趟次計算，
      堪認合理，應予准許。另依財政部公布80年度營利事業同
      業利潤標準，貨櫃汽車貨運類之淨利率為百分之十三，從
      而以槽車送修期間14趟次，及每趟次運費4,000元，淨利
      率百分之計算，原告請求槽車送修時所受營業損失金額
      7,280元【計算式：14x4,000x13%=7,280】，洵屬有據，
      應予准許。
（四）原告己○○請求醫療費用部分：原告己○○主張其因本件
      車禍受傷，支出醫藥費用2,785元等情，業據提出醫療費
      用收據為證，並為兩造所不爭，堪認屬醫療之必要支出。
（五）綜上，因本件事故，原告臺化公司受損害之金額為54,196
      元【計算式：46,916+7,280=54,196】；原告己○○所受
      損害額即醫療費用支出，為2,785元。
四、原告是否與有過失部分
（一）按損害之發生或擴大，被害人與有過失者，法院得減輕賠
      償金額，或免除之；前項規定，於被害人之代理人或使用
      人與有過失者，準用之，民法第217條第1項、第3項分別
      定有明文。原告己○○對於本件事故之發生與有過失，已
      見前述，而己○○為原告臺化公司員工，擔任駕駛系爭油
      罐車工作，堪認屬原告臺化公司之使用人，則揆諸前揭法
      條規定意旨，本院得減輕或免除被告之賠償金額。查本件
      被告戊○○駕車未注意車前狀況，自有過失，已見前述，
      惟原告己○○於夜間駕駛油罐車行駛於高速公路，在油罐
      車故障後，本應及時駛離移置於路肩，並於車後設置警示
      措施，卻未注意，而仍行駛於外側車道，就本件事故之發
      生亦難解免其責。本院參考前揭情狀斟酌被告戊○○、原
      告己○○對於事件發生之過失程度，認原告己○○如將故
      障車輛移至路肩並於車後設置警示措施，本即可避免此一
      事件之發生，對於事件之發生應負百分之六十之過失責任
      、被告戊○○未注意車前狀況應負百分之四十過失責任。
      爰依前揭規定，酌減被告戊○○百分之六十之賠償責任。
（二）依上合計，原告臺化公司、己○○分別就其所受損害額
      54,196元、2,785元，可得請求被告戊○○、加昌公司連
      帶賠償之金額，各為21,678元【計算式：54,196x40%=21,
      678 ，元以下四捨五入】、1,114元【計算式：2,785x40%
      =1,114】。
肆、綜上所述，原告臺化公司、己○○依侵權行為之法律關係，
    各請求被告戊○○、加昌公司連帶賠償21,678元、1,114元
    ，及均自起訴狀繕本送達翌日即92年3月19日起至清償日止
    按週年利率5%計算之利息，為有理由，應予准許，逾此範圍
    之請求則屬無據，應予駁回。又原告及被告均陳明願供擔保
    ，請求准為或免為假執行之宣告，經核就原告勝訴部分，
    本判決所命給付之金額未逾500,000元，爰依民事訴訟法第
    389 條第1項第5款規定，職權宣告假執行，並酌定相當擔保
    金額，准被告供擔保免為假執行之宣告。至原告敗訴部分，
    其假執行之聲請因訴之駁回而失所附，應予駁回。
伍、本件待證事實已臻明瞭，兩造其餘攻擊防禦方法及舉證，對
    判決之結果已不生影響，爰不一一詳為審酌，併此敘明。
陸、訴訟費用裁判之依據：民事訴訟法第79條、第85條第2項。
中　　華　　民　　國　　94　　年　　12　　月　　30　　日
                  民事第二庭  法  官  張育彰
以上正本係照原本作成
如對本判決上訴，須於判決送達後20日內向本院提出上訴狀
中　　華　　民　　國　　94　　年　　12　　月　　30　　日
                  　　　　　　書記官  陳湘蓉
